臺灣臺中地方法院刑事判決　　　　　　　　　　　　九十三年度易字第一七七一號
　　公　訴　人　臺灣臺中地方法院檢察署檢察官
　　被　　　告　甲○○
右列被告因詐欺案件，經檢察官提起公訴（九十三年度偵緝字第一○一八號），本院
判決如左：
    主  文
甲○○幫助共同連續意圖為自己不法之所有，以詐術使人將本人之物交付，處拘役伍
拾伍日，如易科罰金，以佰元折算壹日。
    犯罪事實
一、甲○○於民國（下同）九十年十二月十二日，至板信商業銀行樹林分行申請開立
    帳號00000000000000號之活期儲蓄存款帳戶，其可得預見收受他
    人存摺及金融卡之人，可能藉該帳戶遂行財產上犯罪之目的，仍因患有卵巢癌，
    經濟不佳之故，基於幫助他人詐欺之不確定犯意，於開戶後之不詳之時、地，將
    前述所申請之板信商業銀行樹林分行帳戶之存摺、金融卡及密碼，以不詳之代價
    提供予不詳之成年人，任由他人憑以遂行犯罪。嗣詐欺集團取得甲○○上開帳戶
    後，即基於意圖為自己不法所有之概括犯意，於九十一年八月二十二日上午九時
    七分許，傳送簡訊予當時就讀於臺中市○○路二五○號中興大學之丙○○，內容
    為：「你是長龍生活科技公司電訊抽獎活動二獎現金六十六萬元得主，密碼Ｂ九
    九八一八已逾期辦理領獎，接獲此訊息，速辦理領獎，不另作書面通知」云云。
    並顯示來電號碼為0000000000號。丙○○信以為真，遂依該電話號碼
    撥打，先由詐欺集團內某不詳姓名年籍成年男子接聽，再轉由自稱主管之某不詳
    姓名年籍成年女子通話，向丙○○詐稱：欲領取獎金，須先至金融機構之提款機
    匯稅金後才能領取云云，丙○○遂陷於錯誤，即依該女子之指示操作自動提款機
    ，將新臺幣（下同）三萬一千九百三十一元轉入甲○○上開帳戶，並再依詐欺集
    團成員指示撥打○七─0000000號電話號碼確認，接聽電話之人又詐稱稅
    金不足，丙○○遂又於隔日即八月二十三日再匯入三萬零二百三十一元。該詐欺
    集團又於九十一年九月二十三日十五時四十九分許，傳送簡訊予當時住臺北市北
    投區之乙○○，內容略稱：「你是宏利科技公司電訊抽獎活動二獎現金六十二萬
    元得主，密碼Ｂ九九八七一」云云，並顯示來電號碼為0000000000號
    。乙○○信以為真，遂依該電話號碼撥打，由詐欺集團內自稱「劉義軍」之不詳
    姓名年籍成年男子接聽，向乙○○詐稱：欲領取獎金，須先至金融機構之提款機
    匯稅金後才能領取云云，乙○○亦陷於錯誤，依該男子之指示操作，將一萬零七
    十五元轉入甲○○上開帳戶。嗣丙○○、乙○○均遲遲未見獎金匯入，始知受騙
    而分別報警處理。
二、案經臺北縣警察局樹林分局報請臺灣臺中地方法院檢察署檢察官偵查起訴。
    理  由
一、訊據被告甲○○矢口否認涉有右揭犯行，先於偵查中辯稱：伊帳戶存摺及金融卡
    是遺失云云，於本院準備程序中改稱：其身分證遺失，伊未曾至板信商業銀行樹
    林分行開戶云云；嗣於審判時又改稱：伊於九十年底，將身分證交付「換日線企
    業有限公司」辦理信用貸款，有寫印鑑卡，約一、二十日才還給伊云云。惟查：
（一）被告甲○○於偵查中業已坦承其曾至前述銀行開戶（九十三年度偵緝字第一○
      一八號卷第十七頁），前後所述共有三種不同版本，相互矛盾，若其帳戶存摺
      及金融卡遺失，為何全未辦理補發及及時變更密碼？而經本院以法務部戶役政
    連結作業系統查詢其身分證補發資料結果，其身分證係於八十八年四月十六日
      、九十年五月四日、九十三年九月十五日各補發一次，而依警方向板信商業銀
      行樹林分行函詢結果，被告開戶時所附身分證影本為九十年五月四日補發，有
      該銀行九十一年九月二十五日板信樹林字第一二號函影本及其附件在卷可稽（
      九十三年度偵緝字第一○一八號卷第二二頁），則被告之身分證於開戶之九十
      年十二月十二日並未遺失；再者，至金融機構辦理開戶須由本人持身分證親自
      申請，為財政部所明定，被告若未親自申請，豈能順利開戶？又被告自承至「
      換日線企業有限公司」之目的係為辦理貨款，不須實際上班，則被告全無收入
      ，如何能夠辦理貸款？而被告若確曾填寫印鑑卡等資料，於無法取得貸款時，
      為何未與身分證一併索回？又經檢察官查證得知被告共於十一家金融機構開戶
      ，有金融機構回應狀態資料一紙附於九十三年度偵緝字第一○一八號卷第二七
      頁可參，情形明顯異常，被告所辯全係臨訟編造卸責之詞，均不足採信。
（二）此外被害人丙○○、乙○○因受詐欺，而分別匯款入被告之上開帳戶等事實，
      業據被害人丙○○於警詢中、被害人乙○○於警詢及本院審理中證述詳實（乙○○現已改名溫子晴），並有被害人乙○○提出之中國信託商業銀行自動提款
      機交易明細表影本一紙（九十三年度偵字第四四九五號卷第三八頁）、板信商
      業銀行樹林分行九十三年十二月二十一日板信樹林字第○九三三八五○○六七
      號函檢送之印鑑卡影本、開戶資料影本、開戶迄今之往來明細表（附於本院卷
      ）等可稽。
（三）按被告為具有一般社會知識經驗之人，應可預見他人取得帳戶後可能利用以收
      受、隱匿財產犯罪所得款項，乃竟置此於不顧，仍將前開存摺等物交付不詳年
      籍姓名之成年人持有，雖於交付之際，尚不知將被利用作何犯罪使用，然對不
      詳年籍姓名之人用以犯罪，顯不違背其本意，亦即被告顯具有幫助他人詐欺之
      不確定故意。本件事證明確，被告犯行洵堪認定。
二、查前述詐欺集團等成員所為係犯刑法第三百三十九條第一項之詐欺取財罪，渠等
    先後三次之詐欺取財犯行，時間緊接，犯罪構成要件相同，顯係基於同一概括犯
    意而為之，應係犯連續詐欺取財既遂罪。詐欺集團內之不詳姓名年籍成年男子、
    自稱主管之不詳姓名年籍成年女子及自稱「劉義軍」之不詳姓名年籍成年男子之
    間，有犯意之聯絡及行為分擔，均為詐欺之共同正犯。而核被告甲○○所為，係
    犯刑法第三十條第一項、第二十八條、第五十六條、第三百三十九條第一項之幫
    助共同連續詐欺取財罪，並依刑法第三十條第二項之規定，按正犯之刑減輕其刑
    。爰審酌被告提供銀行帳戶供他人非法使用，助長犯罪，其行為殊屬不當，事後
    又飾詞狡卸，毫無悔意，態度不良，惟被害人被騙款項各為六萬餘元及一萬餘元
    ，金額尚非甚鉅，被告本身並未實際參與詐欺取財之犯行，可非難性較小，其動
    機係因其患有卵巢癌，又缺乏收入，致經濟情形欠佳，其手段亦尚屬平和等一切
    情狀，量處如主文所示之刑，並諭知易科罰金之折算標準。
三、公訴意旨另略以：被害人王怡琇於九十一年十月二十三日十二時二十三分許接獲
    中獎之簡訊，因不疑有詐，遂被同一方式詐騙，結果於同日十六時一分匯三萬一
    千九百四十元、同日十六時十四分許匯六千七百六十元、於同日十七時八分許匯
    七千四百五十三元入甲○○上開帳戶，因認被告甲○○此部分亦涉有幫助詐欺取
    財罪嫌云云。惟查被害人王怡琇所轉入之帳戶乃七○○─0000000000
    0000號，有王怡琇於警詢中提出之自動櫃員機交易明細表影本三紙在卷可稽
    ，並非公訴人所指之被告板信商業銀行樹林分行帳戶，此部分公訴意旨顯有誤會
    ，惟公訴人乃與前述有罪部分，以裁判上一罪起訴，爰不另為無罪之諭知。
據上論斷，應依刑事訴訟法第二百九十九條第一項前段，刑法第二十八條、第五十六
條、第三百三十九條第一項、第三十條第一項、第二項、第四十一條第一項前段，罰
金罰鍰提高標準條例第一條前段、第二條，判決如主文。
中      華      民      國    九十四    年      一      月    二十八    日
                              臺灣臺中地方法院刑事第六庭
                                  審判長法  官  簡源希
                                        法  官  戴博誠
                                        法  官  林念祖
右正本證明與原本無異。
如不服本判決，應於送達後十日內向本院提出上訴狀（須附繕本），上訴於臺灣高等
法院臺中分院。
                                        書記官
中      華      民      國    九十四    年      一      月    二十八    日
附錄論罪科刑法條
中華民國刑法第三百三十九條 (普通詐欺罪)
 意圖為自己或第三人不法之所有，以詐術使人將本人或第三人之物交付者，處五年
以下有期徒刑、拘役或科或併科一千元以下罰金。
以前項方法得財產上不法之利益或使第三人得之者，亦同。
前二項之未遂犯罰之。
中華民國刑法第三十條 (從犯及其處罰)
幫助他人犯罪者，為從犯。雖他人不知幫助之情者，亦同。
從犯之處罰，得按正犯之刑減輕之。
